臺灣高等法院刑事判決　　　　　　　　　　　　　九十一年度上更(一)字第四五號
　　上　訴　人
　　即　被　告　乙　○
　　選任辯護人　楊思勤
　　　　　　　　詹振寧
右上訴人，因毀損等案件，不服臺灣基隆地方法院，八十七年度易字第八五五號，中
華民國八十八年三月二十六日第一審判決（起訴案號：臺灣基隆地方法院檢察署八十
七年度偵續字第二五號）提起上訴，經判決後，由最高法院發回更審，本院判決如左
：
    主      文
原判決撤銷。
乙○無罪。
    理      由
一、公訴意旨略以：被告乙○為「耀星六號」漁船船主兼船員，與船長朱俊隆（另案
    審理）駕駛該漁船出海至基隆市彭佳嶼西北方海域作業，於民國八十七年七月三
    十日二十三時許，因不滿由船長丙○○、船員丁○○所駕駛載有戊○○、甲○○
    、江丕聰、韋邦輝、陳祥昇、彭仁壽等多名釣客，前往海釣之「太平洋一六八號
    」海釣船進入其作業漁船釣魚，竟利用「耀星六號」上之竹竿，向「太平洋一六
    八號」橫掃，毀損釣客之釣具（此部分未據告訴），同時打中戊○○之頭部，致
    戊○○受有顏面撕裂傷十三公分之傷害，隨後並以「耀星六號」船艏連續四次撞
    擊「太平洋一六八號」船艉，致「太平洋一六八號」船身多處受損，足以生損害
    於丙○○，因認被告乙○涉犯刑法第二百七十七條第一項之傷害罪嫌及同法第三
    百五十四條之毀損罪嫌云云。
二、按犯罪事實應依證據認定之，無證據不得推定其犯罪事實，又不能證明被告犯罪
    者，應諭知無罪之判決，刑事訴訟法第一百五十四條及第三百零一條第一項分別
    定有明文。次按刑事訴訟法上所謂認定犯罪事實之證據，係指足以認定被告確有
    犯罪行為之積極證據而言，該項證據自須適合於被告犯罪事實之認定，始得採為
    斷罪資料，如未能發現相當證據，或證據不足以證明，自不能以推測或擬制之方
    法，以為裁判之基礎（參照最高法院二十九年上字第三一０五號、四十年台上字
    第八六號判例）。查公訴人認被告乙○涉有右揭犯行，無非係依據告訴人戊○○
    之指訴及證人丙○○、甲○○、江丕聰、韋邦輝、陳祥昇、彭仁壽、丁○○等人
    之證述，並有驗傷診斷書一紙及該「太平洋一六八號」船身毀損照片十四幀在卷
    可證等為其論據。惟訊據上訴人即被告乙○矢口否認有右揭犯行，辯稱：伊兒子
    朱俊隆是船長，船由朱俊隆所駕駛，是朱俊隆與對方發生爭執，並非由伊指示朱
    俊隆將漁船駛近海釣船，伊亦無站在船艏甲板上指揮說「把他掃下去沒有關係」
    之話，當時因風錨被車葉絞住，伊到船艉割繩子云云。查被告乙○雖係「耀星六
    號」漁船之船主，然被告因年歲已大，且兩耳失聰，有診斷證明書影本乙紙在卷
    可參（見本院上訴卷第二二頁），因而由被告之子即同案被告朱俊隆擔任船長，
    負責駕駛該漁船出海捕魚，被告則僅擔任船員，案發當時，該「耀星六號」漁船
    ，係在基隆市彭佳嶼西北方海域作業，而「太平洋一六八號」海釣船則在該海域
    釣魚，朱俊隆以在該海域海釣之「太平洋一六八號」海釣船妨礙其捕捉小卷作業
    ，即將「耀星六號」漁船駛近「太平洋一六八號」海釣船，此訊據同案被告朱俊
    隆於警訊時供稱伊當時駕駛耀星六號漁船在彭佳嶼西北方作業，因太平洋一六八
    號海釣船燈太亮，致使伊無法捕小管，伊先收網後過去請太平洋一六八號海釣船
    將燈關暗讓伊能捕小管云云（見警訊卷八十七年八月五日偵訊筆錄），朱俊隆始
    終未曾供述係受被告乙○之唆使而將「耀星六號」漁船駛向「太平洋一六八號」
    海釣船，而被告於警訊時亦供稱伊在「耀星六號」擔任船員，案發當晚因太平洋
    一六八號所用之聚漁燈太亮，致使伊船無法順利作業，當時船長即叫伊收海錨，
    因海錨絞到葉，所以忙著處理，船長即慢慢駛向「太平洋一六八號」準備協調
    ，當時伊在忙未聽說話內容，過一會即見十多顆的鉛塊丟向伊船，伊就躲在船艙
    裡不敢出來云云（見警訊卷乙○八十七年八月五日偵訊筆錄），且該「耀星六號
    」漁船既係由朱俊隆擔任船長，負責駕駛指揮該漁船從事捕魚作業，因認「太平
    洋一六八號」在同海域釣魚妨礙其捕魚作業，而將漁船駛近海釣船協調解決，是
    就此並無何積極證據足資證明被告乙○有何唆使或指揮情事，迨朱俊隆將漁船駛
    近海釣船，要求海釣船將燈光關暗，以便讓其能順利捕捉小管，惟經該海釣船船
    長丙○○回稱「海是大家的，你可以抓魚，我也可以釣魚」等語，雙方因而發生
    爭執，此據朱俊隆及證人丙○○供述在卷，嗣朱俊隆因而駕駛「耀星六號」漁船
    ，利用該漁船捕魚用橫架在船身之竹竿，向「太平洋一六八號」海釣船右側橫掃
    ，繼而以船艏撞擊該海釣船，被告當時僅係該漁船之船員，公訴意旨並未確切載
    明被告就此朱俊隆之所為，如何與朱俊隆具有犯意聯絡或行為分擔，而依證人丙○○於警訊時證稱耀星六號漁船駛近本船大聲喊本船放風錨離他的船太近，伊回
    答已經離你的船一海浬多，怎麼會太近，海是大家的，你可以抓魚，伊也可以釣
    魚，話剛說完，他就利用其船上橫放之撐竿向本船右舷至船尾橫掃云云（見警訊
    卷丙○○八十七年八月四日偵訊筆錄），茲朱俊隆與丙○○分任該漁船與海釣船
    之船長，就本件因捕魚所生之爭執顯係因渠等二人間之作為及對話不一所致，被
    告乙○年歲已大，而且耳聾，實不易瞭解對方之意而出面溝通，至證人丙○○雖
    另於警訊時供證伊回稱「我離你作業船一海浬多，你能作業，我也能海釣，海上
    活動又沒有限制」等語，對方船上的人很不高興，指揮駕駛說全部給他倒，接著
    對方漁船往後退，以船身伸出部分竹竿，向伊駕駛的船右方橫掃云云，惟被告既
    兩耳失聰，復在當時漁船搖，加上風浪聲之情況下，其又如何能因聽到丙○○
    之答話而心生不滿，並指揮船長朱俊隆對該海釣船採取行動。至證人丙○○於本
    院調查時雖另證稱朱俊隆之漁船靠近海釣船時，乙○站在船艏的甲板上，並站在
    朱俊隆的旁邊，伊聽到乙○大聲喊說「把它掃下去沒有關係」，朱俊隆一聽到即
    進入駕駛艙啟動漁船轉彎，以船上之撐竿橫掃海釣船云云，而證人即釣客甲○○
    於偵查時證稱：「當時是乙○過來破口大罵，好像我們破壞他們捕魚，並對我說
    讓你們全船船竿全斷，．．．然後他就指揮船往後退讓我們全倒，我是即時退開
    ，不然我一定會被撞到，他們打掉我們所有的釣竿，然後他又指揮連續撞我們。
    」（見偵續卷第七頁），另證人即釣客江丕聰於偵查時證稱：「船頭有一老老的
    人，聲音與乙○相同，很難聽的三字經，並對船艙的人說把它撞沈沒有關係。
    」（見同上卷第七頁背面），及證人韋邦輝於偵查時證稱：「我在船中間的甲板
    上海釣，一艘船從遠遠的過來，他們就一直罵，我們回嘴，乙○先罵，後來朱俊
    隆才加入，乙○就用竹竿掃過來，先打到我，接下來打到戊○○的眉毛。」（見
    同上卷第七頁背面、第八頁正面），而證人即該海釣船船員丁○○於警訊時固證
    稱：「在我坐的船右邊有一艘漁船一直駛近，船首隱約看到二個人，口出髒言，
    並大叫船長出來，船長丙○○就走出駕駛室，問對方什麼事，我有聽見對方漁船
    上的人說你會不會開船，影響我作業，船長丙○○回答說，我駕駛的船放流海釣
    ，隨海流飄，又沒有故意去影響你作業，對方在船首的二人中，有人叫駕駛用船
    來撞。」（見警訊卷丁○○八十七年七月三十一日訊問筆錄），惟查在朱俊隆駕
    駛「耀星六號」漁船，利用該漁船捕魚用橫架在船身之撐竿向海釣船右側橫掃前
    ，上揭證人丙○○等人，就指述被告乙○如何指揮朱俊隆，分別證稱聽到被告喊
    說：「把它掃下去沒有關係」、「讓你們全船船竿全斷」、「把它撞沈沒有關係
    」等語，該等證人在當時同等聽聞被告所言之狀況下，就被告如何出言指揮朱俊
    隆，竟指述不一，甚且證人韋邦輝、丁○○二人證稱當時被告係出口辱，並未
    證稱被告如何指揮朱俊隆，且朱俊隆擔任該漁船船長，原即負指揮該漁船之責，
    又如何受兩耳失聰之被告指揮，本件既係緣於朱俊隆因不滿丙○○駕駛之「太平
    洋一六八號」海釣船進入其捕魚海域，認有妨礙其捕魚作業，而將漁船駛近該海
    釣船，因未獲丙○○同意將海釣船駛離，先以橫架在船身之竹竿向海釣船右側橫
    掃，繼而以漁船船艏撞擊海釣船，此係兩船船長朱俊隆與丙○○未獲協議所致，
    亦即證人丙○○於警訊時所供耀星六號漁船駛近本船大聲喊本船放風錨離他的船
    太近，伊回稱已經離你的船一海浬多，怎麼會太近，海是大家的，你可以抓魚，
    伊也可以釣魚，話剛說完，對方就利用他船上橫放之撐竿向本船右舷至船尾橫掃
    云云，是顯係因丙○○拒絕將海釣船駛離，負責駕駛「耀星六號」漁船之朱俊隆
    因而一時氣憤，而起意對海釣船採取上揭行為，並非因被告之唆使所致，而證人
    丙○○當時若即行將海釣船駛離，當無本件事故之發生，則被告就朱俊隆一時所
    為，亦難認有何犯意聯絡或行為分擔，至海釣船上之釣客，因釣竿遭漁船上之竹
    竿橫掃而毀損，釣客並紛紛拿起鉛塊丟擲漁船回擊（經查扣鉛塊十八塊），則釣
    客對該漁船上之人自難免有所不滿，而被告就海釣船影響「耀星六號」捕魚作業
    ，固難免口出怨言，惟上揭丙○○、甲○○、江丕聰、韋邦輝等人就被告如何唆
    使朱俊隆，竟指述不一，則不無因不滿釣竿遭毀損而致對被告誇大其詞之指述，
    自難遽採為不利於被告犯罪之證據，是本件既查無何具體證據足資證明朱俊隆對
    海釣船之所為，係因受被告之唆使，或與被告有何謀議所致，自應係當時負責駕
    駛該漁船之朱俊隆一時所為，而與被告無涉，被告所辯並無公訴人指訴之犯行云
    云，應堪採信。原審未察，遽予論罪科刑，自有未洽，被告上訴意旨執此指摘原
    審判決不當，非無理由，則原判決既有可議，自應由本院予以撤銷，改判被告乙○無罪。
據上論斷，應依刑事訴訟法第三百六十九條第一項前段、第三百六十四條、第三百零
一條第一項，判決如主文。
本案經檢察官林炳雄到庭執行職務。
中    華    民    國    九十一    年       四       月        四        日
                            臺灣高等法院刑事第三庭
                                審判長法  官  張  連  財
                                      法  官  李  英  勇
                                      法  官  張  傳  栗
右正本證明與原本無異。
檢察官如不服本判決應於收受送達後十日內向本院提出上訴書狀，其未敘述上訴之理
由者並得於提起上訴後十日內向本院補提理由書（均須按他造當事人之人數附繕本）
。
                                      書記官  王  秀  雲
中    華    民    國    九十一    年       四       月        八        日
